【裁判字號】    96,易,392
【裁判日期】    970204
【裁判案由】    詐欺
【裁判全文】
臺灣宜蘭地方法院刑事判決               96年度易字第392號
公  訴  人  臺灣宜蘭地方法院檢察署檢察官
被      告  癸○○
上列被告因詐欺案件，經檢察官提起公訴（96年度偵緝字第94號
），被告於本院準備程序中就被訴事實為有罪之陳述，經告以簡
式審判程序之旨，並聽取當事人意見後，經本院合議庭裁定由受
命法官獨任行簡式審判程序，判決如下：
    主  文
癸○○連續犯詐欺罪，處有期徒刑參年。
    事  實
一、癸○○自82年間起至87年間止，明知其於民國81年間，即因
    所召開之多組互助會遭人倒會而陷於財務周轉不靈之窘境，
    竟仍意圖為自己不法所有之概括犯意，於附表編號1至編號7
    所示時間，在宜蘭縣五結鄉○○路○段68號住處，自任會首
    對外招攬寅○○、辛○○、丁○等人參加附表編號1至編號7
    所示之7組民間互助會，並捏造綽號「阿惠」、「阿美」等
    不存在之人，充湊會腳，製作內容不實之互助會單，利用互
    助會員彼此間互不相識之情形，於歷次開標時，以未填載姓
    名、僅記載標息金額於標單（已滅失），或以不知情而從未
    實際參與競標之某會員名義，冒稱受該會員委託等方式參與
    競標，並於得標後，僅公布最高得標金額，但不告知實際得
    標者姓名，而連續冒標互助會款達新臺幣（下同）13,495,0
    00萬元（經檢察官當庭更正），使合會會員誤信確實是其他
    合會會員得標而依合會契約履行繳納會款義務，期間經合會
    會員蘇文秀、賴麗珠等人質疑該互助會之競標情形，癸○○
    則以係某地區之某會員得標等語搪塞。迄附表編號8所示時
    間，癸○○雖預見其無能力支付會款即將倒會，竟仍召集該
    組互助會，利用會首可取得第1期會款之身分，使會員誤信
    該合會於日後可持續正常進行，而依合會契約履行繳納會款
    義務後，詐取該期合會金125,000元，並旋於87年10月13日
    倒會停標，且逃匿無蹤。總計詐得如附表編號1至編號8各次
    互助會款金額累計達13,620,000元（經檢察官當庭更正），
    致寅○○等合會會員均追索無著而受有損害。
二、案經寅○○等人告訴臺灣宜蘭地方法院檢察署檢察官偵查起
    訴。
    理  由
一、本件係經被告癸○○於準備程序當庭表示認罪，而經本院裁
    定以簡式審判程序加以審理，有本院97年1月24日準備程序
    筆錄可資佐證，則依據刑事訴訟法第273條之2規定，不適用
    同法第159條第1項、第161條之2、第161條之3、第163條之1
    及第164條至第170條之規定，合先敘明。
二、上開犯罪事實，業據被告癸○○於本院審理時坦承不諱，經
    核與證人戊○○○、寅○○、己○○、丑○○○、甲○○、
    丁○、壬○○、乙○○、李蕙玲、張正奇、蘇文秀、辛○○
    、丙○○、廖賴麗珠、葉月女、子○○○、庚○○○、徐錦
    宗之證述及告訴代理人林阿蔥之指述情節大致相符，並有互
    助會單影本、活會會員名單、倒會金額明細表及會員資料附
    卷可稽，足證被告癸○○任意性自白核與事實相符，應堪憑
    信。則被告有冒標如附表編號1至編號8所示之合會金而詐欺
    取財之事證已臻明確，犯行洵堪認定，應予依法論科。
三、被告行為後，刑法業於94年2月2日修正公佈，於95年7月1日
    施行。依修正後之刑法第2條第1項規定「行為後法律有變更
    者，適用行為時之法律。但行為後之法律有利於行為人者，
    適用最有利於行為人之法律」。該條係規範行為後法律變更
    所生新舊法比較適用之準據法，其本身無關行為可罰性要件
    之變更，是於刑法修正施行後，應適用該條之規定，為「從
    舊從新」之比較。茲本件關於新舊法比較適用之說明如下：
  (一)刑法第339條第1項定有罰金刑，而該罪罰金刑之下限，依修
    正前刑法第33條第5款規定：「主刑之種類如左：五、罰金
    ，一元以上。」換算成新台幣為3元，修正後刑法第33第5款
    規定為：「主刑之種類如下：五、罰金，新台幣一千元以上
    ，以百元計算之。」，是依修正後刑法第33條第5款規定，
    就罰金刑之下限有所提高，是修正後之規定並未較有利於被
    告。
  (二)被告行為後，刑法第56條連續犯之規定，業於94年2月2日修
    正公佈刪除，並於95年7月1日施行，則被告之犯行，因行為
    後新法業已刪除連續犯之規定，此刪除雖非犯罪構成要件之
    變更，但顯已影響行為人刑罰之法律效果，自屬法律有變更
    ，依刑法第2條第1項規定，比較新舊法結果，仍應適用較有
    利於被告之行為時法律即舊法論以連續犯。
四、核被告癸○○所為，係犯刑法第339條第1項詐欺取財罪。被
    告先後多次詐欺取財之犯行，時間緊接，觸犯構成要件相同
    之罪，顯係基於概括犯意反覆為之，為連續犯，應依修正前
    刑法第56條規定，論以一連續詐欺取財罪，並加重其刑。被
    告於各次冒標會款之犯行，均同時詐欺多數活會會員，係一
    行為觸犯數詐欺取財罪，為同種想像競合犯，依刑法第55條
    規定，應從一重之連續詐欺取財罪處斷。爰審酌被告並無犯
    罪前科，有臺灣高等法院被告前案紀錄表1份在卷可參，素
    行良好，且犯後坦承犯行，態度尚佳，惟被告為取得資金供
    自己週轉使用，竟利用與被害人間之情誼及信賴關係，詐得
    附表編號1至編號8所示會款，共計13,620,000元，且迄今尚
    未能完全賠償被害人所受損害等一切情狀，量處如主文所示
    之刑，以資儆懲。
據上論斷，應依刑事訴訟法第273條之1第1項、第299條第1項前
段，刑法第2條第1項前段、第339條第1項、第55條，修正前刑法
第56條，刑法施行法第1條之1第1項、第2項但書，判決如主文。
本案經檢察官賴慶祥到庭執行職務
中    華    民    國    97    年    2     月    4     日
                        刑事第二庭  法  官  陳映佐
以上正本證明與原本無異。
如不服本判決應於收受本判決後10日內向本院提出上訴書狀，其
未敘述上訴理由者，並得於提起上訴後20日內向本院補提理由書
狀(應按他造當事人之人數附繕本)。
中    華    民    國    97    年    2     月    4     日
                                    書記官  何適熹
附錄法條：
刑法第339條第1項
意圖為自己或第三人不法之所有，以詐術使人將本人或第三人之
物交付者，處5年以下有期徒刑、拘役或科或併科1千元以下罰金
。


司法院資訊處製作；財團法人民間司法改革基金會備份。
